【裁判字號】    90,易,505
【裁判日期】    900411
【裁判案由】    竊盜
【裁判全文】
臺灣桃園地方法院刑事判決                            九十年度易字第五五號
    公  訴  人  臺灣桃園地方法院檢察署檢察官
    被      告  甲○○
    指定辯護人  本院公設辯護人  丙○○
右列被告因竊盜案件，經檢察官提起公訴（八十九年度偵字第一五六二八號），本院
判決如左：
        主  文
甲○○攜帶兇器竊盜，處有期徒刑柒月，緩刑參年。
        事  實
一、甲○○意圖為自己不法之所有，於民國八十八年四月十一日上午十時許，手持客
    觀上足以對人之生命、身體構成危害，足以供兇器使用之扳手一支，在桃園縣中
    壢市○○○街四九號前，竊取羅玉清所有懸掛於其輕型機車上之ＳＨＭ－三三七
    號車牌一面，嗣將該面車牌懸掛於引擎號碼為ＡＹ－二一七０九二號輕型機車上
    ，嗣於八十九年十月十日下午五時廿分許，騎乘該機車行經中壢市○○路○段、
    新中北路口時，為警當場查獲。
二、案經桃園縣警察局移送臺灣桃園地方法院檢察署檢察官偵查起訴。
        理  由
一、訊據被告甲○○固不否認於右開時、地以扳手卸下羅玉清所有懸掛於其輕型機車
    上之ＳＨＭ－三三七號車牌一面，然辯稱：伊不懂法律，不知道不能夠隨便卸下
    他人之車牌云云。惟查：車牌乃辨識該車車籍之重要依據，交通、稅籍乃至治安
    之管理均依賴車牌甚大，此乃任何人均知之理，因之，車牌係由交通監理機構核
    發，私人不得任意製造，亦不得隨意將車牌借予他人使用，更何況隨意卸下他人
    之車牌掛於己之車輛之上乎？被告對此不得諉為不知。再查，被告卸下ＳＨＭ－
    三三七號車牌之地點即係在該車牌所有人住宅之前，被告本得輕易找出所有人詢
    問該所有人是否可將懸掛於機車上之車牌割愛（縱使所有人應允，亦僅係不構成
    竊盜罪，其仍不得任意將該車牌改懸其他車輛之上），其竟逕以扳手卸下，非屬
    竊盜，更係何者？末查，依卷附之車籍作業系統－查詢認可資料觀之，該機車車
    主羅玉清係在前開車牌為被告竊取後之八十八年四月十四日，始將該機車報廢，
    因之，亦不得認為其已先行拋棄機車及車牌之所有權後，被告始將車牌卸下移走
    ，因而非屬竊盜行為。此外，復有機車車主之父丁○○於警訊時證述在卷、車牌
    失竊資料個別查詢報表及贓物領據各一紙可憑，本件事證明確，被告犯行足堪認
    定。
二、被告竊盜本件車牌係手持客觀上足以對人之生命、身體構成危害，足以供兇器使
    用之扳手一支作為工具，因之，核其所為，係犯刑法第三百二十一條第一項第三
    款之攜帶兇器竊盜罪。爰審酌被告竊取之財物之價值、被告之犯罪手段、行為危
    害等一切情狀，量處如主文所示之刑。又被告前未曾受有期徒刑以上刑之宣告（
    此有台灣高等法院被告全國前案紀錄表一紙在卷可稽），其因一時失慮，致罹刑
    典，其經此教訓，當知所警惕，信無再犯之虞，且被告曾於八十七年間患有精神
    疾病（此有診斷證明書一紙可按），本院認其刑以暫不執行為適當，爰併予宣告
    緩刑，以啟自新。
三、公訴意旨另以：被告甲○○意圖為自己不法之所有，於八十八年三、四月間，在
    桃園縣中壢市○○路，見乙○○所有之引擎號碼為ＡＹ二一七０九二號機車（未
    懸掛車牌），遭人棄置在該處，認有機可乘，即竊取該車後，將之牽往鎖店，配
    置鑰匙後供己使用，因認其另涉犯刑法第三百二十條第一項之竊盜罪嫌云云。按
    犯罪事實應依證據認定之，無證據不得推定其犯罪事實，刑事訴訟法第一百五十
    四條定有明文。又認定不利於被告之事實，須依積極證據，苟積極證據不足為不
    利於被告事實之認定時，即應為有利於被告之認定，更不必有何有利之證據，最
    高法院三十年上字第八一六號著有判例可資參照。經核公訴人認定被告右揭犯罪
    ，無非係以被告自白、證人乙○○之證述、車籍作業系統－查詢認可資料為其主
    要憑據。訊據被告則固坦承有於右開時、地取走右開機車，然矢口否認竊盜犯行
    ，辯稱：該機車是被棄置在路邊的小丘上，沒有掛車牌，且棄置時間快一年，伊
    以為沒有人要的才拿回家等語。經查：證人即車主乙○○於警訊時證稱伊之車號
    為ＳＩＢ－三一九號、引擎號碼為ＡＹ－二一七０九二號之輕型機車係於八十五
    年七、八月間在平鎮市○○路失竊，因該機車已老舊，伊就沒有報案，再徵諸卷
    附之車籍作業系統－查詢認可資料，可知該機車係七十八年份之老車，再加上該
    車自八十五年間即已失竊，至被告再取走該機車之時間，亦已相隔約三年左右，
    由此可見，該機車實已老舊破爛不堪，被告辯稱其認為該車已無人要，尚非無的
    放矢，其之主觀犯意尚無從顯現，自與竊盜之構成要件有間。此外，復查無其他
    積極證據，足以證明被告有何此部分竊盜犯行，被告此部分犯罪尚屬不能證明，
    衡諸首開法條及判例要旨，本應依法諭知無罪之判決，然此部分若成罪則與前開
    論罪部分具有連續犯裁判上一罪之關係，自應不另為無罪之諭知。
據上論斷，應依刑事訴訟法第二百九十九條第一項前段，刑法第三百二十一條第一項
第三款、第七十四條第一款，判決如主文。
本案經檢察官楊挺宏到庭執行職務
中      華      民      國      九十      年      四      月    十一    日
                                臺灣桃園地方法院刑事第一庭
                                      法  官    曾  雨  明
右正本證明與原本無異。
如不服本判決，應於判決送達後十日內向本院提出上訴狀( 應附繕本 )，上訴於
臺灣高等法院。
                                      書記官    戴  育  萍
中        華        民        國    九十   年     四     月     十六    日
附論罪科刑依據之法條：
刑法第三百二十一條第一項第三款
犯竊盜罪而有左列情形之一者，處六月以上五年以下有期徒刑：
三、攜帶兇器而犯之者。


司法院資訊處製作；財團法人民間司法改革基金會備份。
